【裁判字號】    95,易緝,116
【裁判日期】    950928
【裁判案由】    詐欺
【裁判全文】
臺灣臺北地方法院刑事判決             95年度易緝字第116號
公  訴  人  臺灣臺北地方法院檢察署檢察官
被      告  乙○○
選任辯護人  陳中柱律師
上列被告因詐欺案件，經檢察官提起公訴 (84年度偵字第24781
號)，本院依簡式審判程序，判決如下：
    主  文
乙○○連續意圖為自己不法之所有，以詐術使人將本人之物交付
，處有期徒刑月，如易科罰金，以銀元佰元即新臺幣玖佰元
折算壹日。
    事  實
一、乙○○明知已債臺高築，竟仍基於意圖為自己不法所有之概
    括犯意，連續於民國84年4月7日起，迄同年8月31日止，隱
    瞞無支付能力之事實，先後多次至臺北市○○區○○路2段
    32 巷6號1樓沁聖有限公司 (下稱沁聖公司)所經營之情聖餐
    廳飲酒消費，致沁聖公司職員陷於錯誤，同意乙○○以簽帳
    或簽發支票之方式支付酒款，而交付金額共計新臺幣 (下同
    )45 萬9,400元之酒類供乙○○飲用。嗣所簽發之支票陸續
    退票，酒款幾經追討，均未獲給付，沁聖公司始知受騙。
二、案經沁聖公司訴由臺灣臺北地方法院檢察署檢察官偵查起訴
    。
    理  由
一、訊據被告乙○○對上開犯罪事實坦承不諱，核與證人即告訴
    人沁聖公司會計甲○○於檢察官偵查中證述情節相符，有偵
    訊筆錄在卷可憑，復有其所提之支票、本票、退票理由單、
    保管條多紙在卷可資佐證；又被告設於陽信商業銀行士林分
    行(原保證責任陽明山信用合作社士林分社)之支票存款帳戶
    ，自84年3月3日開戶時起，多數期間帳戶內均僅有數百元至
    數萬元不等之小額存款，且該帳戶自84年6月13日至起至同
    年9月初，大量退票，金額達149萬6,617元，並於84年7月21
    日被列為拒絕往來戶等情，有臺北市票據交換所85年1月23
    日北票字第0615號函附之存款不足退票紀錄明細表、陽信
    商業銀行士林分行95年8月8日陽信士林字第950078號函附之
    帳戶明細交易資料在卷可稽，被告於審理中亦自承斯時因財
    務狀況不佳，積欠債務等語，足見其於上開時間至情聖餐廳
    飲酒時，已欠缺支付能力，猶多次為大額之消費，總計達45
    萬9,400元，再參以其嗣後避不見面，經本院通緝始到案，
    足見其於飲酒消費之初，即有詐欺取財之不法所有意圖甚明
    。綜上各情，堪認被告自白與事實相符，本案事證已臻明確
    ，被告犯行堪以認定，應予依法論科。
二、被告行為後，刑法業於94年2月2日修正公布，95年7月1日起
    施行。按行為後法律有變更者，適用行為時之法律，但行為
    後之法律有利於行為人者，適用最有利於行為人之法律，修
    正後刑法第2條第1項定有明文。此條規定係規範行為後法律
    變更所生新舊法律比較適用之準據法，本身尚無新舊法比較
    之問題，於新法施行後，應一律適用新法第2條第1項之規定
    ，為「從舊從輕」之比較。而本次法律變更，比較時應就罪
    刑有關之共犯、未遂犯、想像競合犯、牽連犯、連續犯、結
    合犯，以及累犯加重、自首減輕暨其他法定加減原因（如身
    分加減）與加減例等一切情形，綜其全部罪刑之結果而為比
    較（最高法院95年5月23日95年度第8次刑事庭會議決議參照
    ）。經查：
  (一)修正後刑法業已刪除第56條連續犯之規定。是於新法修正施
    行後，行為人之數犯罪行為，即須分論併罰。此刪除雖非犯
    罪構成要件之變更，但顯已影響行為人刑罰之法律效果，自
    屬法律有變更，比較新、舊法結果，仍應適用較有利於被告
    等行為時法律即依舊法論以連續犯。
  (二)刑法第339條第1項關於詐欺取財罪之規定，法定刑罰金部分
    ，依修正後刑法施行法第1條之1、修正後刑法第33條第5款
    之規定，所得科處之最高額為新臺幣3萬元，最低為新臺幣
    1,000元，惟依被告行為時之罰金罰鍰提高標準條例第1條前
    段、修正前刑法第33條第5款規定，本罪之罰金刑折算為新
    臺幣後，最高額雖與新法相同，惟最低額僅新臺幣3元。比
    較修正前、後之刑罰法律，自以修正前之法律較有利於被告
    。
  (三)刑法第41條於90年1月4修正，同月10日公布施行，該條第1
    項修正為：「犯最重本刑為五年以下有期徒刑以下之刑之罪
    ，而受六個月以下有期徒刑或拘役之宣告，因身體、教育、
    職業、家庭之關係或其他正當事由，執行顯有困難者，得以
    一元以上三元以下折算一日，易科罰金」，將得易科罰金之
    範圍擴大為最重本刑五年以下有期徒刑之罪；惟94年2月2日
    修正公布，於95年7月1日起施行之刑法第41條第1項，復將
    易科罰金之折算標準，提高為新臺幣1,000元、2,000元或
    3,000元折算一日，經比較新舊法，以90年1月4日修正後，
    94年2月2日修正前之刑法第41條規定，對被告較為有利。
  (四)綜上法律修正前、後之綜合比較，揆諸前揭最高法院決議及
    修正後刑法第2條第1項之「從舊從輕」原則，適用94年2月2
    日修正前 (刑法第41條則係90年1月4日修正後)之刑罰法律
    ，對被告較為有利，自應適用修正前刑法及罰金罰鍰提高標
    準條例等相關規定。
三、核被告所為，係犯修正前刑法第339條第1項詐欺取財罪。被
    告先後多次犯行，時間緊接，所犯係構成要件相同之罪名，
    顯係基於概括犯意反覆為之，應依修正前刑法第56條連續犯
    規定，論以一罪，並加重其刑。爰審酌被告詐欺所得非鉅，
    犯後坦承犯行，惟尚未賠償告訴人所受損害，及其犯罪之動
    機、目的、手段、智識程度等一切情狀，量處如主文所示之
    刑，並諭知易科罰金之折算標準。
據上論斷，應依刑事訴訟法第273條之1第1項、第299條第1項前
段，刑法第2條第1項前段，修正前刑法第56條、第339條第1項前
段、(90年1月4日修正後)第41條第1項前段，罰金罰鍰提高標準
條例第1條前段，修正前罰金罰鍰提高標準條例第2條，現行法規
所定貨幣單位折算新臺幣條例第2條，判決如主文。
本案經檢察官黃美嘉到庭執行職務
中    華    民    國    95    年    9     月    28    日
                        臺灣臺北地方法院刑事第14庭
                                法  官  宋 松 璟
上正本證明與原本無異。
如不服本判決，應於判決送達後10日內向本院提出上訴狀（應抄
附繕本）。告訴人或被害人如對於本判決不服者，應具備理由請
求檢察官上訴，其上訴期間之計算係以檢察官收受判決正本之日
期為準。
                                書記官  謝韻華
中    華    民    國    95    年    9     月    28    日
附錄論罪科刑法條全文
中華民國刑法第339條
（普通詐欺罪）
意圖為自己或第三人不法之所有，以詐術使人將本人或第三人之
物交付者，處5年以下有期徒刑、拘役或科或併科1千元以下罰金
。
以前項方法得財產上不法之利益或使第三人得之者，亦同。
前二項之未遂犯罰之。


司法院資訊處製作；財團法人民間司法改革基金會備份。
